【裁判字號】    98,裁,3047
【裁判日期】    981210
【裁判案由】    公司法
【裁判全文】
最  高  行  政  法  院  裁  定
                                      98年度裁字第3047號
抗  告  人  大象彩色印刷製版股份有限公司
代  表  人  甲○○
訴訟代理人  曾孝賢  律師
複 代理 人  鄭玉鈴  律師
上列抗告人因與相對人經濟部間公司法事件，對於中華民國98年
7月17日臺北高等行政法院98年度訴字第1082號裁定提起抗告，
本院裁定如下︰
    主  文
抗告駁回。
抗告訴訟費用由抗告人負擔。
    理  由
一、抗告人因公司法事件，不服經濟部民國（下同）97年4月22
    日經授中字第09732091020號函撤銷公司登記之處分，提起
    訴願，經行政院以98年3月30日院臺訴字第0980081677號訴
    願決定駁回，遂提起撤銷訴訟，經原審以其起訴逾期而裁定
    駁回，復提起抗告。
二、本件抗告意旨略以：(一)依抗告人接獲訴願決定書所附經濟部
    函所載之發文日期為98年4月3日，根據郵務作業，訴願決定
    書送達至抗告人之期日，最早亦應在98年4月3日以後，況且
    98年4月3日係星期五，依正常情形，抗告人收受該郵件應為
    工作日之星期一（4月6日）或星期二（4月7日），抗告人以
    98年4月3日作為救濟期間起算點並無任何違誤。至於送達證
    書為何記載送達時間為98年4月1日，相較於訴願決定書發出
    日期為早，抗告人實乃一般人民，無從知悉原因為何。況由
    雅園大廈管理員即受僱人張中原所蓋之簽收章，亦未顯示其
    收文日期為98年4月1日，原裁定以98年4月1日作為送達之日
    ，實嫌速斷。(二)依行政程序法第96條規定，法律條文之所以
    將發文日期列為必要記載事項，用意係彰顯處分作成日期，
    並使接獲行政處分之相對人，得據以判斷送達日期並起算救
    濟期間，否則將之列為必要記載事項即無意義。又依行政程
    序法第98條規定可知，本件訴願決定書縱實際送達抗告人之
    日期為98年4月1日，惟發文日期相較於抗告人收到訴願決定
    之日期有延遲不符之情形，抗告人自得信賴訴願決定係98年
    4月3日以後所送達。更何況送達證書係由送達人填載完畢即
    繳回處分機關，抗告人當不可能追蹤送達證書上所載日期並
    以之作為起算時點，否則實屬強人所難，且行政機關作業疏
    失之不利益，亦不應由人民負擔。(三)又抗告人所得據以判斷
    本件撤銷訴訟之起算日，僅為相對人即經濟部檢送之訴願決
    定書上所載之發文日期而已，此外別無其他事證得以知悉訴
    願決定書係於98年4月1日送達。又訴願決定書末載98年3月
    30日，若訴願決定書於該日作成，根據公家機關單位之間公
    文作業慣例，部會間公文傳送總會相隔幾日時程，98年3月
    30日（星期一）至98年4月3日（星期五）前後亦不過一個禮
    拜，抗告人根據常情將前後兩時判斷，以98年4月3日作為送
    達日保守估算送達日，實屬至為合理之判斷，抗告人主張本
    件撤銷訴訟起算日為98年4月3日並無任何違誤等語。
三、本院查：
  (一)撤銷訴訟之提起，應於訴願決定書送達後2個月之不變期間
    內為之，行政訴訟法第106條第1項前段定有明文。當事人起
    訴逾越法定期限者，其起訴即屬不備要件，行政法院應依行
    政訴訟法第107條第1項第6款規定，以裁定駁回其訴。次按
    「訴願文書之送達，應註明訴願人、參加人或其代表人、訴
    願代理人住、居所、事務所或營業所，交付郵政機關以訴願
    文書郵務送達證書發送。訴願文書不能為前項送達時，得由
    受理訴願機關派員或囑託原行政處分機關或該管警察機關送
    達，並由執行送達人作成送達證書。訴願文書之送達，除前
    二項規定外，準用行政訴訟法第六十七條至第六十九條、第
    七十一條至第八十三條之規定。」、「送達於住居所、事務
    所、營業所或機關所在地不獲會晤應受送達人者，得將文書
    付與有辨別事理能力之同居人、受雇人或願代為收受而居住
    於同一住宅之主人。前條所定送達處所之接收郵件人員，視
    為前項之同居人或受雇人。如同居人、受雇人、居住於同一
    住宅之主人或接收郵件人員為他造當事人者，不適用前二項
    之規定。」訴願法第47條及行政訴訟法第72條分別定有明文
    。
  (二)原裁定駁回抗告人之訴，其理由略以：訴願決定書係於98年
    4月1日送達抗告人，有送達證書附訴願卷可稽。是抗告人提
    起撤銷訴訟之期間，應自98年4月2日起算，因抗告人設所於
    原審法院所在地，無須扣除在途期間，至98年6月1日（星期
    一）屆滿。抗告人遲至98年6月2日始向原審法院提起撤銷訴
    訟，有訴狀上收文戳記所載日期可考，已逾法定不變期間，
    提起本件訴訟顯非合法，應予駁回。且據訴願決定書送達證
    書記載，於向應受送達人即抗告人之代表人依所陳報之送達
    地址送達結果，不獲會晤應受送達人本人，而將訴願決定書
    付與該址雅園大廈管理員即受雇人張中原。參照訴願法第47
    條第3項準用行政訴訟法第72條規定，於98年4月1日送達時
    即對抗告人生送達之效力等語，經核認事用法並無違誤。且
    查行政院發送系爭訴願決定書的發文日期係98年3月30日，
    有其發送文稿附訴願卷第4頁可稽，核與送達證書上所蓋原
    寄郵局日戳顯示「98年3月31日」之時序銜接，則系爭訴願
    決定書緊接於翌日即98年4月1日送達至抗告人指定之地址，
    乃符合經驗法則。至於另紙經濟部函所載發文日期98年4月3
    日，並非系爭訴願決定書的送達日期，自難作為計算提起行
    政訴訟不變期間之基準，抗告意旨容有誤解，難認其抗告為
    有理由，應予駁回。
四、依行政訴訟法第104條、民事訴訟法第95條、第78條，裁定
    如主文。
中    華    民    國    98    年    12    月    10    日
                    最高行政法院第七庭
                        審判長法官  藍  獻  林
                              法官  廖  宏  明
                              法官  張  瓊  文
                              法官  姜  素  娥
                              法官  林  文  舟
以  上  正  本  證  明  與  原  本  無  異
中    華    民    國    98    年    12    月    11    日
                              書記官  邱  彰  德


司法院資訊處製作；財團法人民間司法改革基金會備份。
